臺灣臺北地方法院刑事裁定　　　　　　　 100年度聲字第489號
聲　請　人　臺灣臺北地方法院檢察署檢察官
受　刑　人　張峰豪
上列聲請人因受刑人搶奪案件（本院96年度訴字第1447號），於
判決確定後發覺為累犯，聲請更定其刑（96年執字第7527號、10
0 年執聲字第308 號），本院裁定如下：
    主  文
聲請駁回。
    理  由
一、按受徒刑之執行完畢，或一部之執行而赦免後，5 年以內故
    意再犯有期徒刑以上之罪者，為累犯，加重本刑至二分之一
    ；又按裁判確定後，發覺為累犯者，依前條之規定更定其刑
    。但刑之執行完畢或赦免後發覺者，不在此限，刑法第47條
    第1 項、第48條固分別定有明文。然此所稱更定其刑，必其
    累犯之發覺，係在裁判確定之後，始足當之；茍於裁判確定
    之前，已經發覺有累犯之情事者，即無適用之餘地。又被告
    之前科資料，與認定被告是否屬於累犯及應否依累犯之規定
    加重其刑之待證事實至有關係，自屬事實審法院應於審判期
    日調查之證據。事實審法院於審理時，如依卷內證據及訴訟
    資料足以發覺被告有累犯之事實，自應加以調查，及於判決
    內論以累犯並依法加重其刑；倘已依卷內證據及訴訟資料已
    足以發覺為累犯，而於審判期日就該累犯之事實漏未調查審
    酌，並於判決時漏論累犯並加重其刑，因非於裁判確定後發
    覺為累犯者，無從依刑法第48條之規定更定其刑；法院審判
    時，或因卷證資料未能考見被告為累犯，於判決確定後，始
    行發覺其為累犯，或其發覺非在刑之執行完畢或赦免後，既
    合於累犯更定其刑之條件，應循裁定更正其刑之程序為之（
    最高法院著有91年度臺非字第24號、94年度臺非字第286 號
    、96年度臺非字第74號判決意旨可資參照）。
二、聲請意旨略以：受刑人張峰豪前因竊盜等4 罪，經法院合併
    應執行有期徒刑1 年10月，於民國95年12月20日縮刑假釋出
    監，原假釋期間至96年4 月17日屆滿，嗣經臺灣板橋地方法
    院96年度聲減字第7366號裁定減刑並各定應執行有期徒刑4
    月、7 月，因已執行1 年6 月2 日，而無須執行，視同執行
    完畢已無殘刑；刑滿後，受刑人於96年8 月8 日又犯搶奪案
    件，經本院96年度訴字第1447號刑事判決判處有期徒刑8 月
    確定（偵查案號：96年度偵字第16444 、18048 號）；故核
    受刑人再犯罪情形與累犯之要件相符，且於裁判確定後始發
    覺，自應依法更定其刑，爰依刑事訴訟法第477 條聲請裁定
    。
三、惟查：
  (一)本件受刑人張峰豪前因竊盜、詐欺等案件共4 罪，經法院先
    後判刑如附表所示，其中附表編號1 、2 所示2 罪前經臺灣
    板橋地方法院以94年度聲字第1756號裁定應執行有期徒刑1
    年2 月確定，受刑人於94年4 月27日入監服刑；附表編號3
    、4 所示2 罪則經臺灣板橋地方法院以95年度聲字第1875號
    裁定應執行有期徒刑8 月，如易科罰金，以銀元3 百元即新
    臺幣9 百元折算1 日，與附表編號1 、2 所示2 罪接續執行
    ；嗣受刑人經法務部於95年8 月8 日以法矯字第0950902568
    號函核准假釋，臺灣板橋地方法院乃以95年度聲字第2507號
    裁定假釋中付保護管束；惟因受刑人於假釋期間故意更犯他
    罪，受有期徒刑以上刑之宣告，故撤銷其假釋，又因中華民
    國96年罪犯減刑條例於96年7 月4 日公布，於96年7 月16日
    施行，經臺灣板橋地方法院依此減刑條例之規定，於96年10
    月29日以96年度聲減字第7366號裁定此4 罪分別減為如附表
    所示之刑，並分別定應執行之刑為有期徒刑4 月、有期徒刑
    7 月，於96年10月29日確定在案，但因附表所示4 罪已接續
    執行1 年6 月2 日，殘刑已無須執行，故經臺灣板橋地方法
    院檢察署於96年11月5 日以96年度執減更字第8158號執行結
    案；而檢察官聲請更定累犯一案，係受刑人於96年8 月8 日
    所犯之搶奪犯行，經本院於96年11月16日96年度訴字第1447
    號刑事判決判處有期徒刑8 月，於96年12月17日確定等情，
    有臺灣高等法院被告前案紀錄表、法務部矯正署新竹監獄10
    0 年1 月25日竹監教字第10 01100030 號函檢附執行指揮書
    、本院96年度訴字第1447號刑事判決、臺灣板橋地方法院96
    年度聲減字第7366號裁定、執行案件資料表在卷可考，堪以
    認定。
  (二)檢察官聲請更定累犯之罪既係受刑人於96年8 月8 日所犯，
    則本案是否構成累犯，應辨明附表所示4 罪是否於96年8 月
    8 日之前即已執行完畢。按中華民國減刑條例並未規定減刑
    裁定之效力得回溯自減刑裁定確定前被告假釋出獄之日，若
    減刑裁定確定後，被告於假釋前已執行之刑期，已逾減刑裁
    定確定後之刑期，因被告已無殘刑須再予執行，其刑期自應
    以減刑裁定確定之日為其執行完畢之日。而減刑裁定確定之
    前，因被告仍處於撤銷假釋，應執行殘刑之狀態，必該減刑
    裁定確定後，始生已無殘刑而執行完畢之情形（最高法院99
    年度臺非字第51號裁定意旨參照）。查本案受刑人因犯如附
    表所示4 罪而經臺灣板橋地方法院96年度聲減字第7366號裁
    定予以減刑並分別定應執行之刑，並於96年10月29日確定在
    案，業如前述，則附表所示4 罪執行完畢之時點，繫於該裁
    定所減得之刑及應執行之刑。亦即，在前揭減刑裁定確定前
    ，受刑人就附表所示4 罪所應執行之殘刑為何，尚未確定，
    亦無從確認此4 罪執行完畢之時點為何。至於中華民國96年
    度罪犯減刑條例第2 條第2 項前段規定：「緩刑或假釋中之
    人犯，於本條例施行之日起，視為已依前項規定減其宣告刑
    ，毋庸聲請裁定減刑」，是就所犯之罪刑依法直接減為2 分
    之1 而毋庸定應執行刑之情形而言，與附表所示4 罪應分別
    定應執行刑之情形不同，應予區別。因此，揆諸前揭最高法
    院裁定意旨，應認本案受刑人所犯如附表所示4 罪，應以臺
    灣板橋地方法院96年度聲減字第7366號裁定於96年12月29日
    確定時，為其撤銷假釋後已無殘刑而視為執行完畢之時點，
    始為妥適。
  (三)從而，附表所示4 罪應視為於96年12月29日執行完畢，依本
    院96年度訴字第1447號刑事確定判決之犯罪事實關於受刑人
    於96年8 月8 日所犯搶奪犯行時，附表所示4 罪尚未執行完
    畢，核與刑法第47條第1 項規定「受徒刑之執行完畢，5 年
    以內故意再犯有期徒刑以上之罪」之要件不符，本案自難認
    有刑法第48條適用之餘地。綜上，聲請人聲請就此搶奪罪論
    以累犯並更定其刑，於法尚有未合，自難准許。
四、爰依刑事訴訟法第220條，裁定如主文。
中    華    民    國   100    年    5     月    10    日
                  刑事第六庭  法  官  林晏如
上正本與原本無異。
如不服本裁定，應於裁定送達後五日內向本院提出抗告狀。
                              書記官  楊盈茹
中    華    民    國   100    年    5     月    11    日
受刑人張峰豪前案減刑及定應執行之刑案件一覽表：
┌────────┬────────┬────────┐
│編          號  │       一       │       二       │
├────────┼────────┼────────┤
│罪          名  │連續意圖為自己不│  攜帶兇器竊盜  │
│                │法之所有，而侵占│                │
│                │對於業務上所持有│                │
│                │之物            │                │
├────────┼────────┼────────┤
│宣    告    刑  │有期徒刑8 月    │有期徒刑8 月    │
├────────┼────────┼────────┤
│犯  罪  日  期  │92年6 月間某日起│  93年10 月18日 │
│                │至同年7 月間某日│                │
│                │止              │                │
├────────┼────────┼────────┤
│偵查（自訴）機關│板橋地檢93度偵緝│板橋地檢93年度偵│
│年  度   案   號│字第524 號      │字第16764 號    │
├───┬────┼────────┼────────┤
│      │法    院│  板橋地方法院  │  板橋地方法院  │
│      ├────┼────────┼────────┤
│最  後│案    號│93年度易字第846 │93年度易字第1240│
│事實審│        │號              │號              │
│      ├────┼────────┼────────┤
│      │判決日期│  93年11月29日  │  94年4 月22日  │
├───┼────┼────────┼────────┤
│      │法    院│ 板橋地方法院   │  板橋地方法院  │
│      ├────┼────────┼────────┤
│確  定│案    號│93年度易字第846 │93年度易字第1240│
│判  決│        │號              │號              │
│      ├────┼────────┼────────┤
│      │判    決│  94年1 月3 日  │  94年5 月30日  │
│      │確定日期│                │                │
├───┴────┼────────┼────────┤
│所  犯  法  條  │刑法第336 條第2 │刑法第321 條第1 │
│                │項              │項第3 款        │
├────────┼────────┼────────┤
│合於中華民國九十│第2 條第1 項第3 │第2 條第1 項第3 │
│六年罪犯減刑條例│款              │款              │
├────────┼────────┼────────┤
│減刑後宣告刑    │有期徒刑4 月，如│有期徒刑4 月，如│
│                │易科罰金，以銀元│易科罰金，以銀元│
│                │300 元折算1 日  │300 元折算1 日  │
├────────┼────────┴────────┤
│備            註│附表所示4 罪均係為執行殘刑        │
└────────┴─────────────────┘
┌────────┬────────┬────────┐
│編          號  │       三       │       四       │
├────────┼────────┼────────┤
│罪          名  │    竊盜未遂    │幫助意圖為自己不│
│                │                │法之所有，以詐術│
│                │                │使人將本人之物交│
│                │                │付              │
├────────┼────────┼────────┤
│宣    告    刑  │有期徒刑6 月，如│有期徒刑3 月，如│
│                │易科罰金，以銀元│易科罰金，以銀元│
│                │300 元折算1 日  │300 元折算1 日  │
├────────┼────────┼────────┤
│犯  罪  日  期  │  94年2 月12日  │  93年8 月1 日  │
├────────┼────────┼────────┤
│偵查（自訴）機關│板橋地檢94年度偵│板橋地檢94年度偵│
│年  度   案   號│字第11622 號    │字第20723 號    │
├───┬────┼────────┼────────┤
│      │法    院│  板橋地方法院  │  板橋地方法院  │
│      ├────┼────────┼────────┤
│最  後│案    號│94年度簡字第4851│95年度簡字第1170│
│事實審│        │號              │號              │
│      ├────┼────────┼────────┤
│      │判決日期│  94年10月21日  │  95年5 月9 日  │
├───┼────┼────────┼────────┤
│      │法    院│ 板橋地方法院   │  板橋地方法院  │
│      ├────┼────────┼────────┤
│確  定│案    號│94年度簡字第4851│95年度簡字第1170│
│判  決│        │號              │號              │
│      ├────┼────────┼────────┤
│      │判    決│  94年11月10日  │  95年6 月1 日  │
│      │確定日期│                │                │
├───┴────┼────────┼────────┤
│所  犯  法  條  │刑法第320 條第3 │刑法第339 條第1 │
│                │項、第1 項      │項              │
├────────┼────────┼────────┤
│合於中華民國九十│第2 條第1 項第3 │第2 條第1 項第3 │
│六年罪犯減刑條例│款              │款              │
├────────┼────────┼────────┤
│減刑後宣告刑    │有期徒刑3 月，如│有期徒刑1 月又15│
│                │易科罰金，以銀元│日，如易科罰金，│
│                │300 元折算1 日  │以銀元300 元折算│
│                │                │1 日            │
├────────┼────────┴────────┤
│備            註│附表所示4 罪均係為執行殘刑        │
└────────┴─────────────────┘